臺灣高等法院臺中分院民事判決　　　九十二年度上字第二七０號
　　　上　訴　人　戊　○
　　　　　　　　　庚○○
　　　法定代理人　己○○
　　　　　　　　　丙○○
　　　　　　　　　乙○○
　　　被　上訴人　甲○○
　　　　　　　　　邦助起重工程有限公司
　　　法定代理人　丁○○
　　　訴訟代理人　林世祿律師
右當事人間因侵權行為損害賠償事件，上訴人對於中華民國九十二年六月十六日臺灣
彰化地方法院第一審判決（九十二年度訴字第一四八號），提起上訴，經本院於九十
三年八月十七日辯論終結，判決如左：
　　　主　　　文
原判決關於駁回上訴人後開第二項之訴部分及該部分假執行之聲請暨訴訟費用之裁判
均廢棄。
被上訴人等應連帶給付上訴人戊○新臺幣伍拾玖萬伍仟貳佰陸拾伍元，連帶給付上訴
人庚○○新臺幣捌萬貳仟佰柒拾元，及均自民國九十二年二月十九日起至清償日止
按年息百分之五計算之利息。
其餘上訴及假執行之聲請均駁回。
第一、二審訴訟費用由被上訴人等連帶負擔五分之二，餘由上訴人等負擔。
　　　事實及理由
一、本件上訴人起訴主張：被告甲○○係被告邦助起重工程有限公司（以下簡稱邦助
　　公司）所僱用之吊車司機，於民國九十年三月二日上午十一時二十分許，酒後（
　　呼氣酒精濃度每公升○．五四毫克）駕駛該公司所有之移動式起重機（俗稱全吊
　　）（起訴狀稱油壓式重型機械車），沿彰化縣埤頭鄉莿仔埤圳南側狹路由西往東
　　方向行駛，途經莿仔埤圳橋與東外環道之交岔路口時，疏未減速慢行，而撞及沿
　　東外環道自北往南由上訴人戊○所騎乘，並搭載上訴人庚○○之車牌號碼ＫＲＪ
　　－二○三號重型機車，致伊等人車倒地，戊○因而受有頭部受傷併顏面撕裂傷、
　　右手第三指撕裂傷、右手第四指第一節截指、左肱骨粉粹性骨折、右脛骨及腓骨
　　開放性骨折等傷害，併出現認知障礙及失語症；庚○○因而受有頭部外傷合併顱
　　骨骨折之傷害，被上訴人甲○○因此為檢察官提起公訴，經鈞院依業務過失傷害
　　罪判處有期徒刑四月確定在案等情，本於侵權行為損害賠償請求權，求為命被上
　　訴人等連帶賠償戊○醫療費用新台幣（下同）二十四萬九千六百九十八元、增加
　　生活需要（輪椅及看護費）二十三萬八千四百六十六元及慰撫金二百萬元（合計
　　二百四十八萬八千一百六十四元）；連帶賠償庚○○醫療費用二萬九千六百九十
　　四元、慰撫金一百萬元（合計一百零二萬九千六百九十四元），暨皆自起訴狀繕
　　本送達翌日起加給法定利息之判決。
二、被上訴人則以：上訴人戊○肇事時係由北往南行駛，因其闖紅燈而肇事撞及甲○
　　○駕駛之車輛，甲○○並無過失，且上訴人所提醫療費用屬健康保險給付部分，
　　依全民健康保險法第八十二條之規定，其保險人得向強制汽車責任保險之保險人
　　代位請求該項給付，該部分自不能請求，又經拍得戊○車禍後之現況錄影，戊○
　　站立並未使用助步器與訪客對談，彎腰拉褲管，根本不需要看護、輪椅，亦無失
　　語症等情形，另上訴人起訴時原主張之非財產上損害各為二十萬元，且不可能以
　　前不痛苦，現在比較痛苦，本於誠信原則，上訴人嗣後再擴張各為二百萬元及一
　　百萬元，顯然過高等語，資為抗辯。
三、查上訴人主張於九十年三月二日上午十一時三十分許，由上訴人戊○騎乘車牌號
    碼ＫＲＪ－二○三號重型機車，後載上訴人庚○○，行經彰化縣埤頭鄉莿仔埤圳
    橋與東外環道路之交岔路口時，遭被上訴人甲○○駕駛移動式起重機撞及，人車
    倒地，上訴人戊○因而受有頭部受傷併顏面撕裂傷、右手第三指撕裂傷、右手第
　　四指第一節截指、右肱骨粉碎性骨折、右脛骨及腓骨開放性骨折等傷害等情，為
　　兩造不爭之事實，並經本院調原審法院九十年交易字第二三九號、本院九十一年
　　交上易字第二二四三號過失傷害案刑事卷宗審核屬實。
四、雖被上訴人甲○○抗辯，上訴人戊○所騎乘機車之右側手把、車籃右方與其所駕
    駛吊車右側保險桿擦撞，乃上訴人戊○騎乘機車之行進方向為由北向南闖紅燈行
    駛所致云云，惟查如上訴人戊○行進方向確實為由北向南闖紅燈前進，則戊○在
    發現正前方被上訴人甲○○駕駛之吊車由西向東出來已過外環一線道時（被上訴
    人甲○○在台灣彰化地方法院九十年度交易字第二三九號刑事庭九十年十二月二
　　十五日審理時供述：被害人是由北往南，我的車已過了一個線道．．．），則戊
　　○本能反應是機車向右偏，並使擦撞點應在機車之左側，且被上訴人甲○○自承
　　所駕駛之吊車已過一個車道，則上訴人戊○所騎乘機車如確係由北往南闖紅燈前
　　進，則吊車受撞擊點亦應係吊車左側車身或左側保險桿處，而本件二車擦撞之撞
　　擊點，並非如是，是被上訴人甲○○抗辯上訴人戊○騎乘機車之行進方向為由北
　　向南方向闖紅燈行駛乙節已有可疑，且上訴人戊○主張騎乘機車之行進方向係由
　　東向西行駛，行進路線除與上訴人住家地理方向位置符合外，另依機車、吊車擦
　　撞處均在右側觀之，亦足認定上訴人戊○騎乘機車之行進方向為由東向西行駛，
　　在看見被上訴人甲○○駕駛吊車由西向東前進在肇事路口左轉北向時，將機車行
　　進方向向左側偏，因閃避不及，致所騎乘機車之右側與被上訴人甲○○駕駛之吊
　　車右前保險桿擦撞，始符情理及經驗法則。是以現場撞擊兩車受撞點，機車在右
　　側手把、右前車籃，吊車是保險桿右前方，機車倒地位置在分隔島東側標線前，
　　堪證二車分別是甲○○、戊○均各自左轉，一往北向一往南向，而上訴人戊○前
　　進方向為由東往西。是如原審所認定戊○騎乘機車之前進方向是由北往南係屬真
　　正，則機車撞擊點應在機車左方或前方，而非右側把手、車籃，被上訴人甲○○
　　所駕駛吊車受撞地點亦應在車身左側，而非右前方保險桿，顯然原審判決已有未
　　考量二車之撞擊點、上訴人戊○機車倒地位置，而與經驗法則有違。又被上訴人
　　甲○○九十年十二月二十五日於刑事一審時供述：「（法官問）：你當時有無看
　　到對方車過來？（證人答）：當時尚未看到戊○的車，但過了一個車道，他由北
　　往南的方向撞上我的。」等語，已知被上訴人甲○○於肇事前本無見到上訴人戊
　　○騎乘機車。而證人徐國航、姚志剛渠等卻證述他們的車是跟在被上訴人甲○○
　　的後面，有看到戊○所騎乘之機車從北往南衝出來，已有矛盾，蓋被上訴人甲○
　　○其所駕駛之大型吊車在前根本沒看到上訴人戊○所騎乘之機車，則何以駕車在
　　後之證人徐國航、姚志剛能見戊○騎乘機車，是徐國航、姚志剛之證述顯有不實
　　。而證人徐國航、姚志剛亦係常與被上訴人甲○○一同前往北斗鎮為中華電信公
　　司施工，而被上訴人甲○○是受渠等公司僱請駕吊車前往，其間不無於同事情
　　誼，難期證人徐國航、姚志剛有公平真實證述，是渠等證言不免偏頗，尚不足據
　　為有利於被上訴人甲○○之認定。另證人即到場處理員警謝加盛九十一年一月二
　　十五日雖於刑事一審時結證：「（法官問）：當時被害人行駛之方向？（證人答
　　）：當時聽路人說被害人是由北往南過來。」等語，惟證人謝加盛並非親自見聞
　　上訴人戊○騎乘機車行進之方向，是其所製作之現場肇事圖係事後依據當事人及
　　現場遺留車輛，及煞車痕跡等製作，且稽諸其上所載文字，更無記載戊○前進方
　　向。是證人謝加盛對於此部分之證述亦不具證據力。又證人謝加盛所證稱之路人
　　姓名為何？是否即為證人徐國航、姚志剛等人，而該等證人之證述已不可採信有
　　如前述，則證人謝加盛聽聞而來之證詞自亦不可憑採。則被上訴人據上開證人之
　　證詞抗辯伊對於本件車禍無過失云云，自無可取。再者，本件肇事責任已由台灣
　　省彰化縣區車輛行車事故鑑定委員會九十年十月二十二日彰鑑字第九○○六五九
　　號函及台灣省車輛行車事故覆議鑑定委員會九十一年三月二十五日府覆議字第九
　　一○二四七號函均為同一結果，認定：
  (1)依據現場圖情形堪見：甲○○係於酒精濃度過量之狀況駕駛大型吊車，沿莿仔埤
　　圳旁南側狹路由西向東方向駛入與東外環道交岔路口內，直行中撞及戊○所駕重
　　機車；甲○○所駕吊車遺有東向直行煞車痕跡長十公尺，其右煞痕終點處，位於
　  路口中央以南附近東外環道北向內側快車道貼近分向島之延伸軌跡內，遺有戊○
    所駕重機車之刈地痕跡長○．三公尺，顯示戊○所駕重機車係於路口中央以南附
    近被撞及。
　(2)戊○之子己○○應檢訊稱：「我母親載我兒子去北斗看醫生，正要回竹塘的家裏
　　，所以我判斷是由東往西行駛」；戊○委任陳樹籃列席鑑定會議時說明：「戊○
    的家在肇事路口南方路西側，戊○是由東往西左轉要回家」。
　(3)就上所揭情形，研判戊○所駕重機車當時行向應係由東向西左轉，是則戊○駕駛
    重機車未讓直行車先行，貿然左轉阻擋直行車行駛，始被直行車撞及，應為肇事
    主因；甲○○酒精濃度過量猶駕駛大型吊車，行經狹路進入交岔路口未減速慢行
    ，致遇狀況煞避不及，應為肇事次因。即上訴人甲○○於九十一年十月一日，在
    台灣彰化地方法院九十年度交易字第二三九號傷害刑事案件審理中亦自承：「我
    認為我有部分之過失。」等語相符。而本件刑事部分，亦經本院刑事庭認定：被
    上訴人甲○○酒後駕車行經交岔路口時，應減速慢行，做隨時停車之準備，並應
    隨時注意車前狀況，採取必要之安全措施，而依事發當日當時天候、視線、路況
    等情況，又無不能注意之情事，被上訴人甲○○竟疏於注意，顯然已有過失，因
    之觸犯過失傷害罪，判處甲○○有期徒刑四月確定，有本院九十一年度交上易字
    第二二四三號刑事判決附卷可稽。是被上訴人甲○○有因過失而侵害上訴人之權
    利行為之事實，已足認定。
五、按「受僱人因執行職務，不法侵害他人之權利者，由僱用人與行為人連帶負損害
    賠償責任。．．．」民法第一百八十八條定有明文。被上訴人甲○○為被上訴人
    邦助起重工程有限公司（下稱邦助公司）僱用之駕駛員，在駕駛被上訴人邦助公
    司所有油壓式重型機械車，執行職務途中，過失撞上上訴人戊○所騎乘搭載上訴
    人庚○○之機車，致人車倒地，上訴人戊○與庚○○分別受有傷害。被上訴人邦
    助公司既為被上訴人甲○○之僱用人，對於受僱人即被上訴人甲○○因執行職務
    ，不法侵害上訴人權利所造成之損害，自應連帶負損害賠償責任。
六、茲上訴人主張戊○、庚○○於九十年三月二日事故發生後，經彰化基督教醫院急
    救，嗣又長期治療，自九十年三月二日起至九十一年九月三十日止，二人支出之
    醫療費用，分別為戊○二十四萬九千六百九十八元，庚○○二萬九千六百九十四
    元，此有上訴人戊○提出之彰化基督教醫院及長庚紀念醫院醫療費用收據四十七
    張，庚○○提出之彰化基督教醫醫療費用收據八張及統一發票一張為證，經逐張
    審核，除上訴人庚○○提出之面額二一、九○○元之統一發票一張，其中所載品
　　名為中藥，未經醫師處方，不足證明確為醫療所必要，其餘醫療費用收據，均載
　　明醫療項目綦詳，而上訴人所請求之金額亦僅自費現金繳付部分，不包含健保給
　　付金額，計戊○部分為二十四萬九千六百九十八元，庚○○為五千九百二十五元
　　，上訴人據此請求被上訴人賠償，自無不合。又上訴人戊○以伊受傷後，因無法
　　行動，購買輪椅一張，支出三千八百元，此有其提出收據一紙為證。並僱請特別
　　看護支出三萬二千六百六十六元，亦有彰基護理部代收看護費用證明三張為證，
　　足認屬實。又按親屬間之看護，縱因出於親情而未支付該費用，然其所付出之勞
　　力，顯非不能以金錢為評價，此種基於身分關係之恩惠，自不能加惠於加害人，
　　而應比照一般看護情形，認被害人受有相當看護費之損害，命加害人賠償，始符
　　民法第一百九十三條第一項所定『增加生活上需要』之意旨，（最高法院八十九
　　年度台上字第一七四九號判決參照）。上訴人戊○於九十年三月二十一日進行手
　　術後，行動不便仍需隨身看護，是上訴人戊○之子即訴外人己○○乃向當時任職
　　之升豐實業有限公司辦理留職停薪，自九十年三月二十二日起至同年六月三十日
　　止（共計一○一日）親自看護母親戊○，依上開看護及特別看護費收據所示之標
　　準，看護費以每日二千元計算，上訴人戊○受有相當看護費之損害共計二十萬二
　　千元，合計前開購買輪椅費用三千八百元及特別看護支出三萬二千六百六十六元
　　，共計二十三萬八千四百六十六元。上訴人戊○請求被上訴人如數賠償，亦無不
　　合。又按不法侵害他人之身體、健康者，被害人雖非財產上之損害，亦得請求賠
　　償相當之金額，民法第一百九十五條第一項定有明文。本件上訴人等之身體健康
　　遭受被上訴人甲○○不法侵害，致其肉體與精神上受有痛苦，不言而喻，爰審酌
　　上訴人戊○為一不識字之家庭主婦又無駕照，上訴人庚○○為一在校學生，被上
　　訴人甲○○為任職吊車之司機，及兩造經濟狀況，及上訴人所受傷害程度，上訴
　　人戊○請求非財產上之損害二百萬元，庚○○請求三十萬元，顯屬過高，本院認
　　戊○之請求以一百萬元、庚○○以二十萬元為適當，逾此部分之請求，應予駁回
　　。
七、由上述，上訴人等得請求被上訴人賠償之金額計為：上訴人戊○一百四十八萬八
　　千一百六十四元，庚○○二十萬五千九百二十五元。惟按損害之發生或擴大，被
　　害人與有過失者，法院得減輕賠償金額，或免除之，民法第二百十七條第一項定
    有明文。本件車禍之發生，經台灣省彰化縣區車輛行車事故鑑定委員會鑑定結果
    ，認定：「．．．．戊○駕駛重機車未讓直行車先行，貿然左轉阻擋直行車撞及
    ，應為肇事主因，甲○○酒精濃度過量猶駕駛大型吊車，行經狹路進入交岔路口
    未減速慢行，致遇狀況煞車不及，應為肇事次因」，已有前述，足見上訴人戊○
    與有過失，而坐於機車後座之上訴人庚○○係因藉戊○之載送而返家，應認戊○
    係庚○○之使用人，類規適用民法第二百二十四條規定依同法第二百十七條第一
    項之規定，亦應減輕被上訴人之賠償責任（最高法院七四年台上字第一一七○號
    判例參照）。是被上訴人抗辯上訴人與有過失，自非無據。本院參酌上開之鑑定
    報告，認本件車禍之發生，上訴人應負百分之六十之責任，被上訴人應負百分之
    四十責任。依此比例，上訴人戊○所得請求，賠償金額為五十九萬五千二百六十
    五元（1488,164元×0.40）=595265.6 （元以下捨棄）、庚○○為八萬二千三百
    七十元（205,925元×0.40）=82,370元。就此部分，上訴人基於侵權行為之法律
    關係，請求被上訴人等連帶賠償，並自追加起訴狀繕本送達翌日起（九十二年二
    月十九日）加付法定遲延利息，即無不當，原審就此部分遽予駁回，自有未洽。
    上訴論旨指摘此部分不當，求予廢棄，為有理由，其餘上訴應予駁回。
八、本判決所命給付金額未逾新台幣一百五十萬元，經本院判決後已告確定，上訴人
    陳明願供擔保，請為宣告假執行，已非必要，應予駁回。
九、據上論結，本件上訴為一部有理由，一部無理由，依民事訴訟法第四百四十九條
    第一項、第四百五十條、第七十九條、第八十五條，判決如主文。
中　　　華　　　民　　　國　　九十三　　年　　　八　　　月　　三十一　　日
~B1民事第三庭審判長法　官　陳照德
~B2　　　　　　　　法　官　蔡王金全
~B3　　　　　　　　法　官　陳成泉
右為正本係照原本作成。
上訴人得上訴，被上訴人不得上訴。
如對本判決上訴，須於收受判決送達後二十日內向本院提出上訴書狀，其未表明上訴
理由者，應於提出上訴後二十日內向本院提出上訴理由書(須按他造人數附具繕本)。
上訴時應提出委任律師為訴訟代理人之委任狀。具有民事訴訟法第四百六十六條之一
第一項但書或第二項之情形為訴訟代理人者，另應附具律師及格證書及釋明委任人與
受任人有該條項所定關係之釋明文書影本。
~B 　 　　　　　　書記官　許哲禎
中　　　華　　　民　　　國　　九十三　　年　　　九　　　月　　　二　　　日
                                                                        Ｈ
